【裁判字號】    92,判,441
【裁判日期】    920424
【裁判案由】    營業稅
【裁判全文】
最  高  行  政  法  院  判  決                    九十二年度判字第四四一號
    上  訴  人  台拓營造股份有限公司
    代  表  人  甲○○
    代  表  人  張盛和
右當事人間因營業稅事件，上訴人不服中華民國九十一年一月二十四日臺北高等行政
法院九十年度訴字第三三五號判決，提起上訴。本院判決如左：
    主  文
上訴駁回。
上訴審訴訟費用由上訴人負擔。
    理  由
本件上訴人主張：上訴人於民國（下同）八十二年五月十日至八十二年十月間，取得
發暉工程有限公司（以下簡稱發暉公司）開立之統一發票九紙，作為進項憑證並申報
扣抵銷項稅額，經被上訴人依法審理核定上訴人虛報進項稅額逃漏營業稅計新臺幣（
下同）三三六、三五五元（上訴人已於八十七年七月三十日繳納），除補徵所漏稅額
外，並按所漏稅額處八倍罰鍰。上訴人不服，申請復查，案經被上訴人復查決定，改
按所漏稅額處七倍罰鍰計二、三五四、四○○元。惟查上訴人為證明確與發暉公司直
接交易，提出工程合約、發包工程承攬書、估價單、付款流程明細表等，為一般工程
交易應具備之文件，尤其本件工程款支票均係上訴人公司開具，抬頭發暉公司甚至禁
止背書轉讓，並由發暉公司提示交換具領，支票款與工程款完全符合，上訴人編有流
程表可證。另一般營造業與協力廠商接洽時，均會要求協力廠商提供合法納稅證明，
以確保工程順利進行。是本件承攬前，要求發暉公司提出該公司八十一年十一、十二
月及八十二年之銷售額與稅額申報書及營業稅繳款書，及承攬後繼續要求其提供納稅
證明，此乃一般工程界之通例，亦為保障工程順利之維護措施，惟原判決違反工程界
一般經驗法則，認上訴人取得上開資料與事理有違，顯屬不當。又被上訴人主張系爭
工程款其中六、五二一、○○○元回流至上訴人公司及公司負責人帳戶，另有一、七
二○、○○○元回流至上訴人公司財務主任柯芬芬帳戶，兩者相加為八、二四一、○
○○元超過系爭工程款，回流款超過系爭工程款，此種情況認有工程款回流，實不合
事理。且被上訴人認上開回流工程款中上訴人開立八十二年十一月十二曰二筆工程款
八一九、○○○元及九○○、四七六元之支票，以禁止背書人發暉公司臺灣省合作金
庫永和支庫，此二筆工程款絕無所謂回流情事，此上訴人於被上訴人查核時，以補充
說明書述明並檢附支票影本在案，則被上訴人認定之回流顯與事實不符。更何況上訴
人除開立工程款七、○六三、四四○元之九紙支票與發暉公司外，並另開立借款支票
三張金額計四、六八六、六七五元，合計一一、七五○、一一五元遠超過應付系爭工
程款，如非其間確有借款情事，何以有此情況。又上訴人所提臺灣臺北地方法院檢察
署檢察官不起訴處分書，原審對此不附理由，泛以「不能拘束」帶過，顯違鈞院七十
五年判字第一六九五號判例之意旨。另上訴人自被上訴人調查本案開始，即主張與發
暉公司係直接確有交易，原審判決所引營業稅法、財政部函釋、鈞院庭長評事聯席會
議決議，係針對取得虛設行號發票之案件有其適用，於本件直接確有交易情形有間，
為此請為原判決廢棄，訴願及原處分均撤銷之判決。
被上訴人則以：查發暉公司為無銷貨事實，專以販售發票幫助他人逃漏稅捐牟利之虛
設行號，其負責人郭清標於系爭違章期間以不正當之方法幫助他人逃漏稅捐，違反稅
捐稽徵法第四十三條第一項規定，經法院判處有期徒刑拾月確定在案，此有臺灣高等
法院九十年十一月五日院田刑字第一八四六七號覆函在卷可稽。是以，發暉公司既為
以對開發票沖抵進銷項帳及以虛進虛銷循環開立發票互抵之虛設行號，上訴人自無可
能與其有交易之事實。上訴人提出之工程合約、發包工程承攬書等，均係上訴人可得
編造之證據，造成與發暉公司交易之假象而已，尚難為有利上訴人之證明。另發暉公
司八十一年十一月至八十二年十二月止之銷售額與稅額申報書及營業稅繳款書，乃該
公司之報稅文件，該公司向上訴人承攬工程，本無須交付該文件以證明自己為正常公
司之必要，發暉公司交付上訴人執有之，寧非與事理有違，而有刻意造假之嫌？另上
訴人交付發暉公司之系爭九紙統一發票，發暉公司兌現後，其中有六、五二一、○○
○元匯款回流至上訴人、上訴人公司負責人甲○○及公司財務主任柯芬芬等人帳戶，
足證上訴人並無支付進項稅額予發暉公司。而上訴人所稱現金借予發暉公司部分，理
應提出公司之現金帳供查，其提出可事後任意杜撰之借款憑條為證，尚乏證據力；又
上訴人所稱支票借予發暉公司部分，發暉公司兌現後，均於次日即匯還上訴人，此亦
有前揭華南商業銀行存款往來明細表可考，顯與常情有違。至於上訴人公司負責人涉
嫌違反稅捐稽徵法等案件，雖經臺灣臺北地方法院檢察署檢察官以八十七年偵字第八
三○○號不起訴處分確定在案，惟該案並不能拘束本件之認定。上訴人上訴理由，並
不可採，請判決予以駁回等語，作為抗辯。
本院按「營業人當期銷項稅額，扣減進項稅額後之餘額，為當期應納稅額或溢付營業
稅額。」「營業人左列進項稅額．．．，不得扣抵銷項稅額：一、購進之貨物或勞務
未依規定取得並保存第三十三條所列之憑證者。」「營業人以進項稅額扣抵銷項稅額
者，應具有載明其名稱、地址及統一編號之左列憑證：一：購進貨物或勞務時，所取
得載有營業稅額之統一發票。」「納稅義務人，有左列情形之一者，除追繳稅款外，
按所漏稅額處一倍至十倍罰鍰，並得停止其營業：一．．．五、虛報進項稅額者」為
營業稅法第十五條第一項第一款、第十九條第一項第一款、第三十三條第一款、第五
十一條第五款所明定。復按「取得虛設行號發票申報扣抵之案件，有進貨事實者：（
一）進貨部分，因未取得實際銷貨人出具之憑證，應依稅捐稽徵法第四十四條規定處
以行為罰。（二）因虛設行號係專以出售統一發票牟取不法利益為業，並無銷貨事實
，故取得虛設行號發票之營業人，自亦無向虛設行號進貨並支付進項稅額之事實，除
該營業人能證明確有支付進項稅額予實際銷貨之營業人，並經稅捐稽徵機關查明該稅
額已依法報繳者，應依營業稅法第十九條第一項第一款規定，就其取得不得扣抵憑證
扣抵銷項稅額部分，追補稅款，不再處漏稅罰外，其虛報進項稅額，已構成逃漏稅，
應依營業稅法第五十一條第五款規定補稅並處罰。」亦經財政部八十三年七月九日台
財稅第八三一六○一三七一號函釋有案，上開函釋符合首開法律規定及司法院釋字第
三三七號解釋意旨，自應予以適用。另本院八十七年七月份第一次庭長評事聯席會議
亦決議：「．．．營業人雖有進貨事實，惟不依規定取得交易對象開立之進項憑證，
而取得非交易對象開立之進項憑證，申報扣抵銷項稅額時，該項已申報扣抵之銷項營
業稅額顯未依法繳納，仍應依營業稅法第十九條第一項第一款規定，就其取得不得扣
抵憑證扣抵銷項稅額部分，追補該項不得扣抵之銷項稅款。又我國現行加值型營業稅
係就各個銷售階段之加值額分別予以課稅之多階段銷售稅，各銷售階段之營業人皆為
營業稅之納稅義務人。故該非交易對象之人是否已按其開立發票之金額報繳營業稅額
，並不影響本件營業人補繳營業稅之義務。」。查本件上訴人於八十二年五月十日至
八十二年十月間取得虛設行號發暉公司開立之統一發票九紙，金額計六、七二七、○
八五元（不含稅），作為進項憑證並申報扣抵銷項稅額，此有臺灣臺北地方法院八十
五年度訴字第四二八號刑事判決、臺灣高等法院八十六年度上更（一）字第六五一號
刑事判決、上訴人於被上訴人所屬稽核科所作營業人取得異常進項憑證談話筆錄、系
爭統一發票及支票計五十九紙等可稽，自堪信為真實。另查發暉公司為無銷貨事實，
專以販售發票幫助他人逃漏稅捐牟利之虛設行號，其負責人郭清標於系爭違章期間以
不正當之方法幫助他人逃漏稅捐，違反稅捐稽徵法第四十三條第一項規定，業經法院
判處有期徒刑拾月確定在案，此有臺灣高等法院九十年十一月五日院田刑字第一八四
六七號覆函在卷可稽。發暉公司既為以對開發票沖抵進銷項帳及以虛進虛銷循環開立
發票互抵之虛設行號，上訴人自無可能與其有交易之事實。上訴人提出之工程合約、
發包工程承攬書、估價單、付款流程明細表、轉帳傳票、收支憑單、工程款支票等，
尚難據為上訴人有利之證明。另發暉公司八十一年十一月至八十二年十二月止之銷售
額與稅額申報書及營業稅繳款書，乃該公司之報稅文件，該公司向上訴人承攬工程，
本無須交付該文件以證明自己為正常公司之必要，發暉公司交付上訴人執有之，與事
理有違，且上訴人交付發暉公司之系爭九紙統一發票，發暉公司兌現後，其中有六、
五二一、○○○元匯款回流至上訴人、上訴人公司負責人甲○○及上訴人公司財務主
任柯芬芬等人帳戶，亦有發暉公司在華南商業銀行之存款往來明細表、支票、提取款
憑條、存款憑條、匯款申請書等影本附原處分卷可稽，足證上訴人並無支付進項稅額
予發暉公司。另查上訴人所稱現金借予發暉公司部分，理應提出公司之現金帳供查，
其提出之借款憑條，尚乏證據力；又上訴人所稱支票借予發暉公司部分，經該公司兌
現後，均於次日即匯還上訴人，此亦有前揭華南商業銀行存款往來明細表可考，顯與
常情有違。至於上訴人之負責人涉嫌違反稅捐稽徵法等案件，雖經臺灣臺北地方法院
檢察署檢察官以八十七年偵字第八三○○號不起訴處分確定在案，惟該案並不能拘束
本院之認定，被上訴人復查決定以上訴人涉嫌取得虛設行號發暉公司所開立之統一發
票充作進項憑證，並申報扣抵銷項稅額，逃漏營業稅三三六、三五五元，除予追徵所
漏稅額外，並處以所漏稅額七倍之罰鍰計二、三五四、四○○元（計至百元止），並
無違誤，訴願決定予以維持，亦無違誤。原審斟酌全辯論意旨調查證據結果，判決駁
回上訴人之訴，核無不合。上訴人仍執前詞，指摘原判決不當，聲明廢棄，為無理由
，應予駁回。
據上論結，本件上訴為無理由，爰依行政訴訟法第二百五十五條、第九十八條第三項
前段，判決如主文。
中    華    民    國    九十二      年      四        月    二十四      日
                    最 高 行 政 法 院  第 三 庭
                                審 判 長 法  官      葉  振  權
                                         法  官      林  茂  權
                                         法  官      吳  錦  龍
                                         法  官      劉  鑫  楨
                                         法  官      吳  明  鴻
右  正  本  證  明  與  原  本  無  異
                                         法院書記官  莊  俊  亨
中    華    民    國    九十二      年      四        月    二十五      日


司法院資訊處製作；財團法人民間司法改革基金會備份。
